【裁判字號】    89,易,710
【裁判日期】    891208
【裁判案由】    偽造文書
【裁判全文】
臺灣嘉義地方法院刑事判決                          八十九年度易字第七一號
    公  訴  人  臺灣嘉義地方法院檢察署檢察官
    被      告  乙○○
    選任辯護人  林芳榮
右列被告因偽造文書案件，經檢察官提起公訴（八十九年度偵字第三八六九號），本
院判決如左：
    主  文
乙○○行使變造特許證，足以生損害於公眾及他人，累犯，處拘役伍拾日，如易科罰
金，以佰元折算壹日。變造之汽車車牌壹面沒收。
    事  實
一、乙○○曾於民國八十五年間，因毀損案件，經本院判處有期徒刑二月確定，於八
    十六年六月十六日執行完畢，猶不知悔改，復於八十九年一月十日某時，明知其
    所有車號「Ｚ５—４３１０」號自小貨車所懸掛之後車牌遭不詳姓名年籍之人變
    造為「Ｚ５—４８１０」號，竟仍基於行使該變造車牌之犯意，駕駛上開自小貨
    車上路，而行使該經變造之後車牌，足以生損害於真正「Ｚ５—４８１０」車牌
    之使用人及公路監理機關對牌照管理之正確性。嗣於同日十二時四十分許，被告
    駕駛上開自小貨車行經台中市○○市○○路六八七之七號前，為警當場查獲，並
    扣得前揭變造之汽車後車牌一面。
二、案經台中縣警察局報請台灣台中地方法院檢察署呈請台灣高等法院檢察署令移台
    灣嘉義地方法院檢察署檢察官偵查起訴。
    理  由
一、訊據被告乙○○矢口否認有右揭行使變造車牌之犯行，辯稱：其並不知悉該後車
    牌經變造等情事云云。惟查：
（一）車號Ｚ５—４３１０號自小貨車係被告於八十八年十一月二十六日向他人購得
      並辦理過戶，且購買時前後車牌均為「Ｚ５—４３１０」號等情，業據被告於
      警訊中自承不諱：「（問：你購入該車多久？購入後該車前後車牌是何？）是
      於八十八年十一月間購入該車，購入後該車前後車牌均為Ｚ５—４３１０」（
      八十九年偵字第六六八四號偵查卷第六頁反面參見），並有車籍作業系統查詢
      認可資料一件附於警卷可稽；又被告迭於警訊及偵審中自承上開自小貨車大部
      分時間係由其使用等情：警訊中供稱：「（問：該車有何人在駕駛使用？）該
      車平日是由我駕駛，偶爾我不在工地，就由甲○○載工具使用。」，於偵查中
      供稱「車子都是我與我姊夫（指甲○○）在使用。」（八十九年核退字第一八
      六號偵查卷第七頁參見），於本院調查時供稱：「（問：這部車誰在用？）大
      部分都是我在用，我姊夫開過一、二次。」（[本院八十九年十月十七日訊問
      筆錄），經核與證人甲○○於警訊及本院審理時之證詞相符：於警訊中證稱：
      「（問：乙○○所有之Ｚ５—４３１０自小客貨車是何人在使用？）是乙○○
      在駕駛的，乙○○如不在工地，該車就由我載工具使用駕駛。」（八十九年偵
      字第六六八四號偵查卷第八頁反面參見），於本院審理時證稱：「（問：車號
      Ｚ５—４３１０自小客貨車何人在使用？）是被告在使用。」（本院八十九年
      十一月二十四日審判筆錄參見），足認被告為車號Ｚ５—４３１０號自小貨車
      之所有人，且該車大部分時間均由其使用等情無訛。
（二）經本院向交通部公路局嘉義區監理所函調車號Ｚ５—４３１０號自小貨車之告
      發罰單，經該所以八十九年九月二十五日八九嘉監五違第六九七四號函覆並附
      有罰單四份及照片二幀（附於本院卷八十九年八月二十九日訊問筆錄之後），
      觀之其中之被告於八十九年一月五日九時三十三分許因超速經測速照相之照片
      內之自小貨車後車牌已經變造為「Ｚ５—４８１０」號，又被告於八十九年一
      月十日十二時四十分始為警查獲行使變造車牌，足徵被告自小貨車車牌經變造
      至少已達五日以上，又被告為前揭自小貨車之所有人且大部分時間由其使用等
      情已如上述，衡情被告對自小貨車後車牌業經變造之情事，顯然無法諉為不知
      ，被告明知車牌經變造甚明，又被告駕駛懸掛變造車牌自小貨車上路之情，亦
      有台中縣警察局舉發違反道路交通管理事件通知單在卷可稽，事證明確，被告
      犯行堪以認定。
二、按汽車牌照為公路監理機關所發給，固具有公文書性質，惟依道路交通安全規則
    第十二條規定，汽車牌照僅為行車之許可憑證，自屬刑法第二百十二條所列特許
    證之一種，最高法院六十三年台上字第一五五零號著有判例可參，是核本件被告
    所為係犯刑法第二百十六條、二百十二條之行使變造特種文書罪。又被告曾於民
    國八十五年間，因毀損案件，經本院判處有期徒刑二月確定，於八十六年六月十
    六日易科罰金執行完畢，有卷附台灣嘉義地方法院檢察署刑案資料查註紀錄表及
    台灣高等法院被告全國前案紀錄表可按，被告受有期徒刑之執行完畢，五年以內
    再犯有期徒刑以上之罪，為累犯，依法加重其刑。爰審酌被告犯罪之動機、目的
    、手段，犯罪時所受之刺激及其品性、生活狀況、智識程度、犯罪所生之損害，
    及犯罪後態度等一切情狀，量處如主文所示之刑。至扣案之變造車牌一面，係屬
    被告所有，且供犯罪所用之物，依法宣告沒收。
三、公訴意旨另以：被告乙○○於八十八年十一月二十六日至八十九年一月十日間某
    時，在不詳處所，將其所有之車號Ｚ５—４３１０號自小貨車後面懸掛之車牌，
    變造為Ｚ５—４８１０號，以逃避警方測速機照相取締，足以生損害真正「Ｚ５
    —４８１０」車牌之使用人及公路監理機關對牌照管理之正確性，因認被告涉有
    刑法第二百十二條之變造特種文書罪嫌。本件公訴人認被告涉有上開變造特種文
    書罪嫌，係以上開自小貨車係被告所有，且大部分時間均為被告在使用等情，業
    據被告自承在卷，復為證人甲○○於警訊時證述屬實，又被告自承上開自小貨車
    曾因超速遭警方測試機照相告發三次等情，是以若非被告為逃避再遭警方告發，
    始將後車牌之數字「３」變造為「８」，以此矇蔽警方測試機告發，而不會再收
    到警方違規罰單處罰，顯見被告在動機上、確係變造上開車牌之唯一人選，復有
    上開變造之車牌號碼一面扣案足憑等為其主要論據。惟按犯罪事實，應依證據認
    定之，無證據不得推定其犯罪事實，刑事訴訟法第一百五十四條定有明文。訊據
    被告乙○○堅決否認有右揭變造特種文書犯行，辯稱：其並未變造車牌，自小貨
    車平日放在工地，可能係遭人惡作劇為之等語。經查：（一）經本院向交通部公
    路局嘉義區監理所調取車號Ｚ５—４３１０號自小貨車之違規告發罰單，其中違
    規事實為超速之罰單僅一張，此有交通部公路局嘉義區監理所八十九年九月二十
    五日八九嘉監五違第六九七四號函所附之告發罰單四件在卷可稽（附於本院八十
    九年八月二十九日訊問筆錄之後），再觀之上開函件所附之測速機拍攝超速相片
    ，小貨車之後方尚有比後車牌更加明顯且易辨識之車號白色噴漆，而該車號白色
    噴漆仍為Ｚ５—４３１０號，雖照片上自小貨車之後車牌業經變造為Ｚ５—４８
    １０號，而警方仍依明顯之白色噴漆車號告發違規，足徵被告應無從以僅變造後
    車牌號碼之方式，來遂其逃避警方測試機告發違規之目的。（二）又被告任職於
    其姊夫甲○○所經營慶彬樓房遷移工程行，其所有自小貨車經常置放於該工程行
    所承包工程之工地內，用以載運工程所需之工具及木頭等情，業據證人甲○○於
    本院證述明確（本院八十九年十一月二十四日審判筆錄參見），雖證人甲○○係
    被告之姊夫，然審酌前開交通部公路局嘉義監理所函附之超速相片，被告之小貨
    車所載運者確為木材等物，且小貨車表面明顯有土壤附著，又該函附之罰單中亦
    有以小貨車載運木材超重為違規原因，並有慶彬樓房遷移工程行名片一紙在卷可
    佐，證人甲○○之上開證言應可憑信。是被告之自小貨車既經常停放於工地內，
    而經本院當庭勘驗扣案之遭變造車牌，係以黑色油漆將車牌號碼中「３」之缺口
    塗滿而變造為「８」，相當容易辨識車牌經變造（本院八十九年十一月二十四日
    審判筆錄參見），則被告之自小貨車車牌確有可能係他人所變造，尚難僅憑自小
    貨車為被告所有且大部分時間由被告使用，即驟而認定變造車牌係被告所為，公
    訴人認被告此部份涉有變造特種文書犯行即有未合，此外復查無其他積極證據足
    資證明被告確有公訴人所指此部份之犯行，惟公訴意旨認此部份與前揭論罪科刑
    之行使特種文書罪間有吸收關係，屬單純一罪，爰不另為無罪之諭知。
據上論斷，依刑事訴訟法第二百九十九條第一項前段，刑法第二百十六條、第二百十
二條、第四十七條、第四十一條、第三十八條第一項第二款，罰金罰鍰提高標準條例
第一條前段、第二條，判決如主文。
本案經檢察官吳基華到庭執行職務
中    華    民    國      八十九      年      十二    月        八      日
                                臺灣嘉義地方法院刑事第一庭
                                        法  官  劉  瓊  雯
右正本證明與原本無異。
如不服本判決，應於判決送達後十日內向本院提出上訴狀( 應附繕本 )。
中    華    民    國      八十九      年      十二    月        十三    日
                                        書記官  陳  冠  學


司法院資訊處製作；財團法人民間司法改革基金會備份。
